臺灣臺北地方法院民事判決
111年度簡上字第14號
上  訴  人  金毓泰股份有限公司


法定代理人  黃希文  
訴訟代理人  江如蓉律師
            陳宣宏律師
            謝佳伯律師
複代理人    侯雪芬律師
被上訴人    邱漢銘  

訴訟代理人  李文中律師
            楊立行律師
上列當事人間請求確認本票債權不存在事件，上訴人對於民國11
0年11月9日本院臺北簡易庭110年度北簡字第10403號第一審判決
提起上訴，本院於民國111年8月17日言詞辯論終結，判決如下：
    主  文
上訴駁回。
第二審訴訟費用由上訴人負擔。
    事實及理由
一、上訴人起訴主張：上訴人公司前法定代理人為廖年毓，於民
    國110年1月5日全面改選董監事，更換全新經營團隊，法定
    代理人變更為黃希文，經比對上訴人公司銀行帳戶明細，發
    現被上訴人有代上訴人公司墊付相當於鈞院110年度司票字
    第1301號民事裁定附表編號3之票面金額新臺幣（下同）7,2
    82,922元之款項外，其餘如本件附表編號1、編號2所示之本
    票2紙（下合稱系爭本票），經查並無簽發金額相等款項入
    帳或任何代墊付款，且上訴人公司根本查無兩造間有何債權
    債務關係，否認兩造間有何本票原因債權存在，爰依票據法
    第13條前段規定，主張系爭本票直接前後手關係之原因抗辯
    等語。並聲明：確認被上訴人持有如附表所示之系爭本票對
    上訴人之本票債權不存在。
二、被上訴人則以：因上訴人有週轉需求，上訴人前法定代理人
    廖年毓於109年3月17日以上訴人負責人身分，代表上訴人向
    被上訴人借款，並開立系爭本票交付被上訴人，因斯時上訴
    人尚有其他債權人，為利上訴人資金調度，廖年毓便要求被
    上訴人將借款匯入其個人之金融帳戶，故兩造間確實存在消
    費借貸之法律關係，上訴人主張兩造間不存在任何原因關係
    ，實屬無據等語，資為抗辯。
三、原審為上訴人敗訴之判決，上訴人不服，提起上訴，上訴聲
    明：㈠原判決廢棄。㈡確認被上訴人所持有附表所示系爭本票
    ，對上訴人之本票債權不存在。被上訴人答辯聲明：上訴駁
    回。
四、得心證之理由：
    按確認法律關係之訴，非原告有即受確認判決之法律上利益
    者，不得提起之，民事訴訟法第247條第1項定有明文。所謂
    即受確認判決之法律上利益，係指法律關係存否不明確，原
    告主觀上認其在法律上之地位有不安之狀態存在，此種不安
    之狀態，能以確認判決將之除去者而言。查，上訴人主張被
    上訴人持系爭本票向本院聲請本票裁定准予強制執行之事實
    ，為兩造所不爭執，有本院110年度司票字第1301號本票裁
    定可稽（見原審卷第35頁），是系爭本票既由被上訴人持有
    且已行使票據權利，而上訴人否認兩造間有本票債權存在，
    顯然兩造就系爭本票債權存在與否已發生爭執，足認上訴人
    因被上訴人持有系爭本票，而致其財產有受強制執行之危險
    ，且該危險可藉由法院之確認判決予以除去，從而上訴人提
    起本件確認訴訟，自足認有確認利益存在，合先敘明。又上
    訴人主張兩造間就系爭本票並無債權債務關係存在等語，為
    被上訴人所否認，並以前揭情詞置辯，故本件之爭點厥為：
    ㈠系爭本票是否上訴人簽發？上訴人是否須負發票人責任？㈡
    上訴人主張：系爭本票之原因關係不存在，是否可採？現就
    本件之爭點析述如后：
  ㈠系爭本票是否上訴人簽發？上訴人是否須負發票人責任？
　⒈按本票本身是否真實，即是否為發票人所作成，應由執票人
    負證明之責，最高法院50年台上字第1659號裁判意旨參照。
    故發票人主張本票係偽造，對執票人提起確認本票係偽造
    或本票債權不存在之訴者，應由執票人就本票為真正之事  
    實，先負舉證責任（最高法院65年度第6次民庭會議決議意 
     旨參照）。經查，證人李瑞章於111年6月21日於本院具結 
     證稱：「（問：【提示原審判決附表本票兩紙】金毓泰股
    　份有限公司前任法定代理人廖年毓是否曾經代表金毓泰股
    　份有限公司向邱漢銘借款新臺幣壹億元，並簽發如原審判
    決附表本票兩紙？）有上開這件事情。」等語（見本院卷第
    240頁），可證系爭本票係上訴人斯時負責人廖年毓代表上
    訴人所簽發。
  ⒉上訴人雖稱：系爭本票上之所蓋用之發票人印鑑，與上訴人
    留存於經濟部商業司之上訴人印鑑章不符，恐有偽造情形，
    系爭本票自始無效云云，惟查，系爭本票發票日為109年3月
    17日，經本院依職權調閱上訴人之108年10月31日、109年4
    月28日公司變更登記表，其留存於經濟部商業司之公司印鑑
    卡其上上訴人公司印鑑，核與110年度司票字第1301號本票
    裁定卷所附系爭本票二紙，其上之上訴人印鑑（見110年度
    司票字第1301號本票裁定卷第9頁），二者互核相符，是上
    訴人主張：系爭本票上之所蓋用之發票人印鑑，與上訴人留
    存於經濟部商業司之印鑑章不符，系爭本票自始無效云云，
    尚無可採。
  ⒊綜上，系爭本票其上之上訴人及負責人之印文為真正，依票
    據法第3條：「稱本票者，謂發票人簽發一定之金額，於指
    定之到期日，由自己無條件支付與受款人或執票人之票據。
    」、第6條：「票據上之簽名，得以蓋章代之。」、第121條
    ：「本票發票人所負責任，與匯票承兌人同。」等規定，上
    訴人應負發票人之付款責任。
  ㈡上訴人主張：系爭本票之原因關係不存在，是否可採？
　　經查，證人李瑞章於111年6月21日於本院具結證稱：「（問
    ：【提示原審判決附表本票兩紙】金毓泰股份有限公司前任
    法定代理人廖年毓是否曾經代表金毓泰股份有限公司向邱漢
    銘借款新臺幣壹億元，並簽發如原審判決附表本票兩紙？）
    有上開這件事情。」、「（問：廖年毓有無交代借款要匯到
    哪個帳戶去？）這個我就沒有了解，因為他會直接交代人去
    匯款。」、「（問：請證人說清楚前次回答『他』會交代人去
    匯款的他是指何人？）廖年毓都會交代財務或許自己通知，
    那時候109年2月3日以後是廖年毓自己在管財務的，因為財
    務長離職了。」等語（見本院卷第240頁至241頁），並經被
    上訴人自109年3月17日起至109年5月27日止，總計匯款131,
    830,000元（計算式：16,000,000元＋18,800,000元＋9,400,0
    00元＋4,850,000元＋9,780,000元＋4,800,000元＋3,000,000元
    ＋1,000,000元＋9,000,000元＋8,000,000元＋5,000,000元＋10,
    000,000元＋4,500,000元＋14,000,000元＋4,700,000元＝131,8
    30,000元）至廖年毓之彰化銀行長安東路分行帳號00000000
    000000號帳戶，有匯款申請書15紙在卷可憑（見原審卷第11
    9頁至第129頁），足證被上訴人抗辯上訴人前任法定代理人
    廖年毓代表上訴人持系爭本票向被上訴人借款壹億元等情，
    尚堪憑採，上訴人主張系爭本票之原因關係不存在云云，核
    屬無據。
五、綜上所述，上訴人請求確認被上訴人持有如附表所示系爭本
    票，對上訴人之本票債權不存在，為無理由，應予駁回。上
    訴論旨指摘原判決不當，求予廢棄改判，為無理由，應駁回
    其上訴。
六、本件事實已臻明確，兩造其餘之攻擊或防禦方法，及所提出
    之證據，經本院斟酌後，認為與判決基礎之事實並無影響，
    均不足以影響本裁判之結果，自無庸一一詳予論駁之必要，
    併此敘明。
七、據上論結，本件上訴為無理由，依民事訴訟法第436條之1第
    3項、第463條、第449條第1項、第78條，判決如主文。
中　　華　　民　　國　111　　年　　8　　月　　30　　　日
              民事第八庭    審判長法  官  鄭佾瑩
                                  法  官  陳宣每
                                  法  官  宣玉華
以上正本係照原本作成。
本件當事人須以本判決適用法律顯有錯誤為上訴理由時，始得於
本判決送達後二十日內向本院提出上訴狀，如已於本判決宣示後
送達前提起上訴者，應於判決送達後十日內補具上訴理由（均按
他造當事人之人數附繕本），並經本院許可後方得上訴最高法院
。上訴時應提出委任律師或具有律師資格之人之委任狀；委任有
律師資格者，另應附具律師資格證書及釋明委任人與受任人有民
事訴訟法第466條之1第1項但書或第2項（詳附註）所定關係之釋
明文書影本。如委任律師提起上訴者，應一併繳納上訴審裁判費
。
中　　華　　民　　國　　111 　年　　8 　　月　　30　　日
                                    書記官　林怡秀
附註：
民事訴訟法第466條之1（第1項、第2項）
（訴訟代理人之委任）
對於第二審判決上訴，上訴人應委任律師為訴訟代理人。但上訴
人或其法定代理人具有律師資格者，不在此限。
上訴人之配偶、三親等內之血親、二親等內之姻親，或上訴人為
法人、中央或地方機關時，其所屬專任人員具有律師資格並經法
院認為適當者，亦得為第三審訴訟代理人。 　
附表：（本票）       編號   發  票  日    票面金額  （新臺幣） 到期日  發  票  人  提示日及利息 起算日 票     號  1 109年3月17日 50,000,000元 未  載 金毓泰股份 有限公司  109年6月15日 CH0000000  2 109年3月17日 50,000,000元 未  載 金毓泰股份 有限公司 109年6月15日 CH0000000